臺灣高雄地方法院民事判決　九十三年保險字第六五號
　　原　　　告　富邦產物保險股份有限公司
　　法定代理人　丙○○
　　訴訟代理人　乙○○
　　被　　　告　甲○○
右當事人間請求損害賠償事件，本院於民國九十三年八月三十一日言詞辯論終結，判
決如下：
    主      文
被告應給付原告新臺幣壹佰肆拾萬元，及自民國九十三年八月十八日起至清償日止，
按週年利率百分之五計算之利息。
訴訟費用由被告負擔。
    事實及理由
一、原告主張：被告於民國九十三年二月二十五日，駕駛牌照號碼ＹＣ—五八八九號
    自用小客車，行經高雄縣大寮鄉○○路，因酒醉駕車、無照駕駛，疏未注意路口
    未減速，不慎撞及訴外人蔡仁德駕駛牌照號碼ＰＲＴ—七四三號重型機車，致其
    傷重不治死亡；被告所駕駛上開自用小客車，已向原告投保強制汽車責任保險，
    事故發生亦在保險期間，經被告即被保險人書面通知，且經原告查證屬實，即賠
    付受益人即蔡仁德之繼承人新臺幣（下同）一百四十萬元；被告肇事後經酒測吐
    氣酒精成份每公升高達零點七四毫克，顯已逾法定標準，原告爰依強制汽車責任
    保險法第二十七條第一款、第四款及強制汽車責任保險單條款第五條第一項第一
    款、第四款、第二項等規定，保險人依規定給付保險金後，得在給付金額範圍內
    ，向加害人求償。為此，提起本件訴訟等情。並聲明︰如主文第一項所示。
二、被告則以：原告應於伊向其投保時，先告知駕照吊扣期間不得駕駛，吊扣期間如
    發生事故，原告會向伊求償等規定；且伊亦就酒醉駕車肇事所生責任投保，所以
    原告向伊求償，為無理由云云置辯。並聲明︰駁回原告之訴。
三、查被告原考領有普通大貨車駕駛執照，惟自九十一年八月六日起至九十四年二月
    五日止吊扣在案，其明知吊扣駕駛執照期間，不得駕駛車輛，及服用酒類後其吐
    氣所含酒精成份超過每公升零點二五毫克以上者，不得駕車，於九十三年二月二
    十五日中午十二時許起，在其友人位在屏東縣萬丹鄉社皮村住處，與客戶飲用二
    瓶啤酒後，已達不能安全駕駛動力交通工具之酒醉程度，竟於同日夜間十時許，
    欲返回高雄縣鳳山市住處，駕駛其所有上開自用小客車，沿高雄縣大寮鄉○○○
    路由東往西方向行駛，途經鳳屏二路與江山路一八○巷設有閃光號誌之交岔路口
    時，本應注意駕駛人駕駛汽車，應遵守道路交通號誌之指示，而設在交岔路口之
    閃光黃燈號誌係警告接近之車輛注意前方路況，應先減速慢行，小心通過；汽車
    行駛時，應注意車前狀況，並隨時採取必要之安全措施，以避免道路交通事故之
    發生，而依當時天氣晴朗，夜間有照明，柏油路面乾燥無缺陷，道路無障礙物，
    視距良好，號誌動作正常等客觀狀態，被告之智識及能力亦無不能注意之情事，
    詎被告酒醉後疏未注意面對閃光黃燈號誌應減速慢行，亦未注意警戒車前狀態，
    並採取適當、必要及有效之閃避或剎車等安全措施，竟貿然以時速五十公里之速
    度行駛進入上開交岔路口；適有蔡仁德疏亦未注意飲用酒類或其他類似物後其血
    液中酒精成份超過每一百毫升五十毫克以上者，不得駕駛動力交通工具，竟於飲
    用酒類致血液中酒精成份高達每一百毫升二百六十二點九毫克（即㎎＼dl）後，
    仍騎乘前開重型機車，沿上開江山路一八○巷由南往北方向駛入該交岔路口內，
    又疏未注意車輛遇有閃光紅燈號誌之交岔路口，應減速接近，先停止於交岔路口
    前，讓幹道車優先通行後認為安全時，方得續行，乃率爾駛入上開交岔路內，被
    告未及閃剎，其所駕駛自用小客車之車頭左前側乃撞擊蔡仁德所騎乘重型機車之
    後車尾，蔡仁德因而人車倒地，受有頭部外傷併腦挫傷之重創，雖經送醫急救，
    仍於同日夜間十一時五十分許及，不治死亡。被告於肇事後，經警以酒精測試器
    測得吐氣中酒精成份高達每公升零點七四毫克等情，業據兩造所不爭執（見九十
    三年八月十七日言詞辯論筆錄，本件卷宗頁七五），並經本院依職權調取被告涉
    犯偽造文書等案件全部偵審卷宗證據資料及高雄縣政府警察局林園分局九十三年
    八月十日林警交字第○九三○○一○二一二號函檢附本件道路交通事故相關詢問
    筆錄、道路交通事故現場圖、道路交通事故調查報告表(一)、(二)肇事現場照片、車
    損照片、血液中酒精濃度檢驗報告暨聖若瑟醫院檢驗報告單、酒精濃度測定值單
    等核閱無訛，洵堪認定。此外，本院交通法庭亦同此認定，並判處被告應執行有
    期徒刑一年二月，緩刑二年，緩刑期內付保護管束等情，有九十三年度易字第四
    一一號刑事判決乙份在卷可稽。
四、次查被告與被害人蔡仁德家屬就損害賠償金額和解成立，和解內容為「被告願給
    付二百五十萬元（含強制汽車責任保險金一百四十萬元），其給付方法為︰強制
    汽車責任保險金一百四十萬元部分，已向保險人領取，其餘一百一十萬元部分，
    則自九十三年六月十五日起至同年十一月十五日止，以每月為一期，前五期各於
    每月十五日給付二十萬元，第六期即九十三年十一月十五日給付一十萬元，如一
    期不給付，視為全部到期。」有本院九十三年附民字第一二二號和解筆錄在卷可
    稽。
五、按被保險汽車發生汽車交通事故，加害人有違反道路交通管理處罰條例第二十一
    條之規定而駕車者，保險人仍應依強制汽車責任保險法規定給付保險金，但得在
    給付金額範圍內，向加害人求償，強制汽車責任保險法第二十七條第四款定有明
    文。保險契約之本意在於保護被保險人，要保人或被保險人以繳交保險金為對價
    簽訂保險契約，即要求以少量保險費獲得保障，保險人為保護被保險人而為危險
    共同團體之管理，斷無保險人向被保險人求償之理，惟細繹強制汽車責任保險法
    第二十七條立法意旨，乃被保險人或汽車使用人之惡意行為在一般任意責任保險
    均除外不保，惟強制汽車責任保險係政策性保險，為保障受害人，故於強制汽車
    責任保險法中規定保險人仍應依本法規定給付保險金，同時賦予保險人向加害人
    求償之權利，以資平衡（詳見八十四年一月七日立法院議案關係文書院總字第四
    六二號，政府委員提案第四三四七號、第一○八一之一號，討四七頁），俾使加
    害人（或被保險人）負擔損害賠償之終局責任。而該條規定賦予保險人於給付保
    險金之範圍內，有一「求償權」存在，殊與保險法第五十三條規定之保險代位有
    間。就權利之發生言，前者為依法律規定而成立之新權利，而後者乃一債權之法
    定移轉，屬繼受取得之權利；次就債務人之抗辯言，前者因係新權利，債務人自
    不得以對抗原債權人（即受害人）之事由對抗現實債權人（即保險人），而後者
    既屬繼受取得之權利，債務人自得以對抗原債權人之事由對抗受讓人；繼就消滅
    時效言，前者為新生之權利，其時效自權利成立時起算，並適用民法第一百二十
    五條規定之長期時效，而後者為受讓、傳來之權利，故其時效則依原權利之性質
    定之，且時效亦於權利移轉前早已開始進行。矧以，行政院為明確規範保險契約
    關係，亦於九十三年六月二日以院臺財字第○九三○○○○三一六號函請審議「
    強制汽車責任保險法修正草案」中，就該條規定修正為：「被保險人有下列情事
    之一，致被保險汽車發生汽車交通事故者，保險人仍應依本法規定負保險給付之
    責。但得在給付金額範圍內，代位行使請求權人對保險人之請求權︰一飲用酒類
    或其他類似物後駕駛汽車，其吐氣或血液中所含酒精濃度超過道路交通管理法規
    規定之標準。二駕駛汽車，經測試檢定有吸食毒品、迷幻藥、麻醉藥品或其他相
    類似管制藥品。三故意行為所致。四從事犯罪行為或逃避合法拘捕。五違反道路
    交通管理處罰條例第二十一條或第二十一條之一規定而肇事。前項保險人之代位
    權，自保險人為保險給付之日起，二年間不行使而消滅。」（詳見九十三年六月
    九日立法院議案關係文書院總第四六二號，政府提案第九七六四號，政二五、二
    八、四八至四九頁），益徵現行條文之立法政策及裁量，係賦予保險人一新成立
    之權利，縱認學說及外國立法例中乃賦予保險人自受害人處繼受取得損害賠償之
    請求權，並非賦予保險人直接向加害人求償之新請求權，且現行規定之制度亦頗
    遭議論，惟立法機關此對於被保險人或汽車使用人惡意行為之立法裁量，經核仍
    未與該條規範意旨相悖，本院基於法之確信，自應依循此一現行條文而裁判之。
六、查原告主張因被告駕車致本件道路交通事故發生，遂依強制汽車責任保險法及強
    制汽車責任保險契約，賠付受益人即被害人蔡仁德之繼承人一百四十萬元乙節，
    業據其提出汽（機）車理賠申請書、戶籍謄本、汽車險賠款暨電匯同意書、強制
    汽車責任保險要保書、強制汽車責任保險條款、要保書（續保通知書）汽車保險
    投保狀況回覆結果、汽車保險單等為證，被告亦不爭執，自堪認為信實。而被告
    既於駕駛執照吊扣不得駕車期間而酒醉駕車，核係違反道路交通管理處罰條例第
    二十一條第一項七款，揆諸前揭強制汽車責任保險法第二十七條第一款、第四款
    規定，原告自得在給付金額一百四十萬元範圍內，向加害人即被告求償。至被告
    辯稱︰伊曾向原告投保酒醉駕車肇事責任之保險，所以原告不得向伊求償云云，
    查被告雖曾向原告投保酗酒駕車責任險，有原告提出之汽車保險單及要保書（續
    保通知書）附卷足憑，惟該保險之性質，乃被告向原告所投保之第三人任意責任
    險，經核尚與本件原告依強制汽車責任保險法及強制汽車責任保險契約之求償權
    行使無涉，是被告此部分抗辯，殊無足取，附此敘明。
七、綜上所述，被告於駕駛執照吊扣不得駕車期間而酒醉駕車，致肇本件道路交通事
    故之發生，被害人蔡仁德因而死亡，原告依強制汽車責任保險法及強制汽車責任
    保險契約，賠付被害人蔡仁德之繼承人保險金一百四十萬元。從而，原告依強制
    汽車責任保險法第二十七條第一款、第四款及強制汽車責任保險單條款第五條第
    一項第一款、第四款、第二項等規定，訴請被告給付一百四十萬元，及自準備書
    狀繕本送達翌日即九十三年八月十八日起至清償日止，按週年利率百分之五計算
    之利息，即屬正當，為有理由，應予准許。
據上論結，本件原告之訴為有理由，依民事訴訟法第七十八條，判決如主文。
中　　　華　　　民　　　國　　九十三　　年　　　九　　　月　　 十七　　 日
~B民事第二庭法  官　劉定安
右為正本係照原本作成。
如不服本判決，應於送達後二十日內，向本院提出上訴狀並表明上訴理由，如於本判
決宣示後送達前提起上訴者，應於判決送達後十日內補提上訴理由書（須附繕本）。
中　　　華　　　民　　　國　　九十三　　年　　　九　　　月　　 十七　　 日
~B      法院書記官　王壹理
